【裁判字號】    98,交上易,146
【裁判日期】    980723
【裁判案由】    過失傷害
【裁判全文】
臺灣高等法院刑事判決               98年度交上易字第146號
上  訴  人
即  被  告  甲○○
                      樓
上列上訴人因過失傷害案件，不服臺灣臺北地方法院98年度交易
字第171號中華民國98年4月20日第一審判決（起訴案號：臺灣臺
北地方法院檢察署98年度偵字第4137號），提起上訴，本院判決
如下：
    主  文
上訴駁回。
甲○○緩刑貳年。
    事  實
一、甲○○以駕駛營業用小客車為業，為從事駕駛業務之人。於
    民國97年11月5日上午11時50分許，駕駛長發交通有限公司
    （下稱長發公司）所有之車號161-ET號營業用小客車搭載乘
    客至臺北市○○區○○街66巷口下車後，於該巷口北往南車
    道向左側迴車時，適乙○○騎乘車號9HT-991號重型機車亦
    沿同路段北往南車道行駛。甲○○原應注意車輛迴車前，應
    暫停並顯示左轉燈光或手勢，看清無來往車輛，注意行人通
    過，始得迴轉，且當時情形天候晴，日間自然光線，路面鋪
    裝柏油、乾燥、無缺陷、無障礙物，視距良好，並無不能注
    意之情事，竟疏未於迴車前暫停、看清無來往車輛，貿然迴
    車，乙○○閃避不及，致重心失衡人車倒地滑行而受有左手
    擦傷、左膝擦傷、左大腿拉傷等傷害。甲○○嗣後陪同乙○
    ○前往臺北市○○區○○路某機車行就修復機車事宜進行估
    價，因不滿修復費用數額過高，自行離去，乙○○隨後報警
    循線查獲甲○○，而悉上情。
二、案經乙○○訴由臺北市政府警察局中山分局報請臺灣臺北地
    方法院檢察署檢察官偵查起訴。
    理  由
壹、證據能力有無之判斷：
    本件認定事實所引用之本件卷內所有卷證資料（包含人證與
    文書證據、物證等證據），並無證據證明係公務員違背法定
    程序所取得；而檢察官、被告對本院提示之卷證，亦均表示
    同意作為證據等語在卷（見本院卷第19頁反面），且卷內之
    文書證據及證人於審判外之陳述，亦無刑事訴訟法第159條
    之4之顯有不可信之情況與不得作為證據之情形，且被告未
    曾提及檢察官在偵查時，有任何不法取供之情形，且客觀上
    並無顯不可信之情況。綜上，依刑事訴訟法第159條至159條
    之5之規定，本件認定事實所引用之本件卷證所有證據（包
    含人證與文書證據、物證等證據），均有證據能力，合先敘
    明。
貳、實體方面：
一、訊據上訴人即被告甲○○固不否認伊係以駕駛營業用小客車
    為業，且於前揭時、地駕駛長發公司所有之上開營業用小客
    車搭載乘客至臺北市○○區○○街66巷口下車後，於伊通街
    66巷口北往南車道向左側迴車時，適告訴人乙○○騎乘上開
    重型機車沿同路段北往南車道行駛，後於該處人車倒地滑行
    而受有左手擦傷、左膝擦傷、左大腿拉傷等傷害，嗣後伊有
    陪同告訴人前往臺北市○○區○○路某機車行就修復機車進
    行估價，惟未賠償告訴人任何費用即自行駕車離去等情，惟
    矢口否認有何業務過失傷害犯行，辯稱：伊於迴車之前有打
    方向燈，且伊所駕駛車輛當時尚未開始啟動，伊就本件車禍
    之發生，應無任何過失可言，而且告訴人自承以20、30公里
    時速前進，且有踩剎車，滑行20、30公尺距離，不可能因伊
    而滑倒，檢察官曾提示一張有剎車痕的照片給伊看過，該剎
    車痕跟告訴人講的一樣，不知道該照片為何到法院就不見了
    ，故告訴人應係本身騎車不慎而滑倒受傷，與伊迴車並無任
    何因果關係云云。
二、經查：被告於前揭時地駕駛長發公司營業用小客車迴車時，
    疏未於迴車前暫停、看清無來往車輛，即貿然向左側迴車，
    致告訴人乙○○閃避不及，致重心失衡人車倒地滑行而受有
    如事實欄所載之傷害等情，業據證人即告訴人乙○○於警詢
    及原審審理時證述綦詳（見偵查卷第4頁至第5頁、原審卷第
    12頁至第13頁反面），並有道路交通事故現場圖、道路交通
    事故調查報告表(一)(二)、汽車車籍明細表及長庚紀念醫院於97
    年11月5日出具之診斷證明書各1件暨現場、車損照片5幀附
    卷可稽。且被告亦不否認有於前揭時地駕駛上開營業自小客
    車要向左側迴轉，並見到告訴人騎機車摔倒在地等事實（見
    偵查卷第7頁、第32頁、原審卷第14頁反面、本院卷第33頁
    反面）。而依上開道路交通事故現場圖所載，在被告車行方
    向左側前方對向車道上有長約0.9公尺之刮痕，核與前開機
    車受損照片所示，告訴人所騎乘之上開機車係左側刮傷相符
    ，堪信該刮痕係告訴人倒地後所造成。苟非告訴人前方受阻
    ，告訴人要無彎向該左側前方閃避，並因滑倒而刮向對向車
    道之理，顯見告訴人證稱當時被告所駕駛上開營業小客車正
    在迴轉行進中，伊為閃避已迴車阻擋在告訴人前方之被告，
    而彎向該左側前方等語（見偵查卷第4頁、原審卷第12頁反
    面），洵屬非虛。被告辯稱伊於前揭時地，有打左轉方向燈
    ，且告訴人人車倒地當時，伊還在打方向盤，車身尚未迴轉
    ，告訴人所受傷害應與伊無關云云，尚無足取。又告訴人係
    在距離被告所駕駛上開營業小客車約5至10公尺處始發現被
    告臨時迴轉一節，亦經證人乙○○於臺北市政府警察局中山
    分局交通分隊交通事故談話紀錄表及原審審理時證述在卷（
    見偵查卷第6頁、原審卷第12頁反面）；且告訴人於偵查中
    之指訴（未具結）亦均為相同之陳述（見偵查卷第32頁、第
    36頁），綜觀卷內所有卷證，並無何告訴人自承伊係在20、
    30公尺外即見到被告並踩剎車情事。是被告辯稱告訴人有自
    承係在20、30公尺外即已見到伊，並踩剎車云云，要屬無據
    ；況上開道路交通事故現場圖亦無20、30公尺之剎車痕記載
    。而被告依此另辯稱檢察官有提出與告訴人自稱20、30公尺
    遠即已見到被告所駕駛車輛，並踩剎車等語相符之有剎車痕
    照片一幀給伊辨識，而該照片卻於法院審理時不見了云云，
    亦不足採，亦附此敘明。
三、按汽車迴車前，應暫停並顯示左轉燈光或手勢，看清無來往
    車輛，並注意行人通過，始得迴轉，道路交通安全規則第10
    6條第5款定有明文。被告於前揭時地駕駛上開營業小客車本
    應注意上揭規定，且依當時天候晴，日間自然光線，路面鋪
    裝柏油、乾燥、無缺陷、無障礙物，視距良好等情狀，並無
    不能注意之情事，乃竟疏於注意，致貿然迴車而使告訴人受
    有前開傷害，其有過失，至為明顯。告訴人既因本件車禍受
    有前開傷害，則其傷害與被告之過失行為間顯有相當因果關
    係，被告自應負過失傷害之罪責。本件事證明確，被告犯行
    洵堪認定。
四、查被告係以駕駛營業用小客車為業，為從事駕駛業務之人。
    核被告所為係犯刑法第284條第2項前段之業務過失傷害罪。
    原審以事證明確，適用刑法第284條第2項前段、第41條第1
    項前段，刑法施行法第1條之1第1項、第2項前段之規定，併
    審酌被告駕駛車輛有迴車過失，導致告訴人受有傷害，告訴
    人傷勢程度尚屬輕微，惟被告未能坦承犯行，且告訴人亦有
    騎乘機車未注意車前狀況並隨時採取必要安全措施之過失，
    及被告之品行、生活狀況、智識程度等一切情狀，量處拘役
    20日，並諭知易科罰金之折算標準。認事用法量刑，均無不
    當。被告猶否認犯罪提起上訴，要無理由，應予駁回。又被
    告於本案繫屬於本院時，業已與告訴人達成民事和解，有和
    解筆錄1件在卷足憑，且被告並無犯罪前科，有本院被告前
    案紀錄表1件附卷可稽，素行尚佳，因一時疏忽，致罹刑章
    ，經此偵審教訓，當知謹慎而無再犯之虞，爰諭知緩刑貳年
    ，以啟自新。
據上論斷，應依刑事訴訟法第368條、第74條第1項第1款，判決
如主文。
本案經檢察官王清杰到庭執行職務。
中    華    民    國    98    年    7     月    23    日
                  刑事第二十二庭審判長法  官  何菁莪
                                      法  官  江振義
                                      法  官  李麗珠
以上正本證明與原本無異。
不得上訴。
                                      書記官  陳禹任
中    華    民    國    98    年    7     月    27    日
附錄：本案論罪科刑法條全文
刑法第284條
因過失傷害人者，處6月以下有期徒刑、拘役或5百元以下罰金，
致重傷者，處1年以下有期徒刑、拘役或5百元以下罰金。
從事業務之人，因業務上之過失傷害人者，處1年以下有期徒刑
、拘役或1千元以下罰金，致重傷者，處3年以下有期徒刑、拘役
或2千元以下罰金。


司法院資訊處製作；財團法人民間司法改革基金會備份。
